---
title: "S01 - Estimación de curvas"
author: "Juan Carlos Martínez-Ovando"
date: "Primavera 2017"
output: html_document
---

```{r setup, include=FALSE}
knitr::opts_chunk$set(echo = TRUE)
```

## Datos

Iniciamos la sesión importando los datos `Curve_Data.Rdata` del repositorio del curso.

```{r curve_data, echo=TRUE}
rm(list=ls())
githubURL <- "https://github.com/jcmartinezovando/est25134_2017a/raw/master/datos/Curve_Data.RData"

# For Windows
load(url(githubURL))

# If trouble, try this on Linux or iOS
download.file(githubURL,"Curve_Data")
load("Curve_Data")
ls()
```

Pensemos que deseamos descrifrar el patrón de la relación que subyace a los `datos` representados en la siguiente gráfica (considerando $y$ como variable de respuesta).

```{r curve_plot, echo=TRUE}
plot(datos)
summary(datos)
```



## Contexto

En esta sesión revisaremos los conceptos fundamentales para la estimación de curvas de modelos relacionales. Iniciaremos con la estimación de curvas de respuesta en una dimensión.

El modelo que estaremos explorando es el que empezamos a estudiar en la sesión anterior, i.e. $Y$ es la variable de respuesta (con soporte en $\Re$), y $X$ es un conjunto de covariables (tomando valores en $\Re^p$).

Así, La relación de $Y$ en respuesta de $X$ es
$$
Y|X \sim N(y|f(X),\sigma^2)
$$

En este caso, la esperanza condicional de $Y$ condicional en $X$ es,
$$
\mathbb{E}(y|X)=f(X),
$$
y $f(\cdot)$ se supone tener una forma structural flexible. En particular, trabajaremos en el ejemplo de esta sesion con $f$ miembro de la clase de 

```{r cars}
summary(cars)
```

## Including Plots

You can also embed plots, for example:

```{r pressure, echo=FALSE}
plot(pressure)
```

Note that the `echo = FALSE` parameter was added to the code chunk to prevent printing of the R code that generated the plot.
