---
title: "Sesion 17: Modelos gráficos: Operadciones"
author: "Juan Carlos Martinez-Ovando"
date: "Primavera 2017"
output: html_document
---

```{r setup, include=FALSE}
knitr::opts_chunk$set(echo = TRUE)
```

----------------------------------

----------------------------------

### **Resumen y objetivos**

* Algunas operaciones que pueden definirse sobre `grafos`

* Emplearemos la libreria `igraph` de `R`:

```
install.packages("diagram")
install.packages("igraph")
```

----------------------------------

----------------------------------

# Algoritmos sobre grafos

Incluidos en la libreria `igraph`:

## A1. Clustering

* `membership`: vector numérico que da el identificador del clúster al que pertenece cada vértice.

* `csize`: vector numérico que da los tamaños de los clusters.

* `No`: constante numérica, número de clusters

```{r}
require("igraph")
g <- erdos.renyi.game(20, 1/20)
summary(g)
plot(g)
clusters(g)
```

## A2. Estadisticas sobre grafos

Hay muchas estadísticas que podemos buscar para obtener una idea general de la forma de la gráfica. En el nivel más alto, podemos ver estadísticas resumidas del gráfico. Esto incluye:

 -  Tamaño del gráfico (número de nodos y aristas)

 - La densidad del gráfico mide el grafo denso ($|E|$ proporcional a $|V|^2$) o escaso ($|E|$ proporcional a $|V|$)

 -  ¿Está la gráfica muy conectada (gran parte de los nodos puede llegar a los demás), o está desconectada (muchas islas)?
 
 - El `diámetro` del gráfico mide la distancia más larga entre dos nodos cualesquiera

 - `Medidas de reciprocidad` en un gráfico dirigido, ¿cuán simétricas son las relaciones?

 -  Distribución de `degree`s de entrada / salida

```{r}
set.seed(121)
# Random graph
g <- erdos.renyi.game(200, 0.02)
plot(g, layout=layout.fruchterman.reingold, 
       vertex.label=NA, vertex.size=3)
# Num. de nodes
length(V(g))
# Num. de edges
length(E(g))
# Densidad = Num.edges / Poss.edges
graph.density(g)
# Num. islands
clusters(g)$no
# Global cluster coefficient
transitivity(g, type="global")
# `Edge` conectividad
edge.connectivity(g)
# Adhesion
graph.adhesion(g)
# Diametro
diameter(g)
# Reciprocidad
reciprocity(g)
```


```{r}
# Create a random graph
g <- erdos.renyi.game(9, 0.5)
plot(g, layout=layout.fruchterman.reingold)
# Compute the shortest path matrix
shortest.paths(g)
M <- matrix(rep(0, 81), nrow=9)
for (i in 1:9) {
  for (j in 1:9) {
    if (i == j) {
      M[i, j] <- -1
    } else {
      M[i, j] <- edge.connectivity(g, i, j)
    }
  }
}
M
```

## A3. Medidas de centralidad

En el nivel de grano fino, podemos ver estadísticas de nodos individuales. Puntuación de centralidad medir la importancia social de un nodo en términos de cómo "central" se basa en una serie de medidas

 -  La centralidad de grados otorga una puntuación más alta a un nodo que tiene un alto grado de entrada / salida
 
 -  Centralidad de proximidad da una puntuación más alta a un nodo que tiene una distancia de trayecto corto a todos los otros nodos

 - La centralidad entre estados da una puntuación más alta a un nodo que se encuentra en muchos caminos más cortos de otros pares de nodos

 - La centralidad del vector propio otorga una puntuación más alta a un nodo si se conecta a muchos nodos de alta puntuación

 - El coeficiente de cluster local mide cómo mis vecinos están interconectados entre sí, lo que significa que el nodo se vuelve menos importante.

```{r}
# Degree
degree(g)
# Closeness
closeness(g)
# Betweenness
betweenness(g)
# Local cluster coefficient
transitivity(g, type="local")
# Eigenvector centrality
evcent(g)$vector
 
order(degree(g))
order(closeness(g))
order(betweenness(g))
order(evcent(g)$vector)
```

De sus estudios, Drew Conway ha encontrado que las personas con baja centralidad Eigenvector pero alta centralidad Betweenness son importantes guardianes, mientras que las personas con alta centralidad Eigenvector pero baja centralidad Betweenness tiene contacto directo con personas importantes. Por lo tanto, permite representar la centralidad de Eigenvector contra la centralidad de Betweenness.

```{r}
# Create a graph
g1 <- barabasi.game(100, directed=F)
g2 <- barabasi.game(100, directed=F)
g <- g1 %u% g2
lay <- layout.fruchterman.reingold(g)
# Plot the eigevector and betweenness centrality
plot(evcent(g)$vector, betweenness(g))
text(evcent(g)$vector, betweenness(g), 0:100, 
       cex=0.6, pos=4)
V(g)[12]$color <- 'red'
V(g)[8]$color <- 'green'
plot(g, layout=lay, vertex.size=8,vertex.label.cex=0.6)
```

## Referencias

* **Lauritzen** - Graphical Models

* **Koller y Firiedman** - Probabilistic Graphical Models Principles and Techniques

* **Hoejsgaard et al** - Graphical models in R


