---
title: "Sesión 00 - Introducción a R"
author: "Juan Carlos Martinez-Ovando"
date: "Primavera 2017"
output: html_document
---

```{r setup, include=FALSE}
knitr::opts_chunk$set(echo = TRUE)
```

## Introducción a R

En este curso usaremos [RStudio](https://www.r-project.org/) para implementar los modelos que estudiaremos.  Les recomiendo que usen [RStudio](https://www.rstudio.com/) como editor para sus rutinas (siéntanse en libertad de emplear [Jupyter](http://jupyter.org/) o [Atom](https://atom.io/) si lo encuentran más conveniente).

En estas notas revisaremos algunas de las funcionalidades más general de R. Empezaremos con la instalación de paquetes o librerias uqe utlizaremos a lo largo del curso. Desde RStudio stas librerias pueden instalarse empleando las siguientes instrucciones:

```{r install_packages, eval=FALSE, include=FALSE}
options("repos"="http://cran.itam.mx")

upackages = c("repmis", "tidyr", "lubridate", "dplyr", "ggplot2")

install.packages(upackages)
```

Breve descripción de los paquetes:
*  `repmis` - Importación de datos
*  `tidyr` - Manipulación de datos
*  `lubridate` - Manejo de datos temporales
*  `dplyr` - Manipulación y agregación de datos
*  `ggplot2` - Visualización de datos

```{r load_packages, echo=FALSE}
library(lubridate)
library(ggplot2)
library(tidyr)
library(dplyr)
```

### Manipulación de datos

Cargamos los datos desde un repositorio en GitHUb (en este caso, el repositorio de datos de nuestro curso). Para esto, empleamos en RStudio el paquete `repmis`. Por ejemplo, para leer los datos de reclamos de seguros, empleamos:


```{r load_data, echo=FALSE}
library(repmis)

source_data("https://github.com/jcmartinezovando/est25134_2017a/blob/master/datos/AllstateClaim_DataShort.RData?raw=true")
```

Noten que debemos especificar el path de los datos desde el repositorio en GitHub; este lo pueden encontrar seleccionando la opción `Copy path` que se despliega al seleccionar cada archivo da datos. Noten también la última instrucción para especificar que los datos son libres de formato. 
